【裁判字號】    99,易,397
【裁判日期】    991028
【裁判案由】    詐欺
【裁判全文】
臺灣基隆地方法院刑事判決               99年度易字第397號
公  訴  人  臺灣基隆地方法院檢察署檢察官
被      告  甲○○原名李慶吉.
上列被告因詐欺案件，經檢察官提起公訴（99年度偵字第3876號
），被告於準備程序中就被訴事實為有罪之陳述，本院合議庭裁
定由受命法官獨任進行簡式審判程序，判決如下：
    主  文
甲○○幫助意圖為自己不法之所有，以詐術使人將本人之物交付
，處拘役伍拾日，如易科罰金，以新臺幣壹仟元折算壹日。緩刑
貳年。
    事  實
一、甲○○雖預見提供自己所有之金融帳戶金融卡暨密碼予他人
    使用，他人有可能利用其帳戶遂行犯罪行為，以避免暴露真
    實身分遭警查緝等情，竟不顧有人可能遭受詐騙財物之危險
    ，基於縱若他人以其帳戶遂行詐欺取財犯行，亦不違反其本
    意之幫助犯意，於民國99年3 月31日，在基隆火車站之公共
    廁所前，將其在基隆六堵郵局開立之局號0000000 號、帳號
    0000000 號帳戶之存摺、金融卡暨密碼，均交予某姓名不詳
    之成年男子。該男子所屬詐騙集團成年成員旋共同意圖為自
    己不法所有，基於詐欺取財之犯意聯絡，(一)先於99年4 月 1
    日晚間8 時許，撥打電話予丁○○，佯以雅虎奇摩拍賣網站
    賣家之名義，誆稱丁○○之前進行網路購物時，因拍賣網站
    員工疏忽，導致丁○○之帳戶會遭每月重複扣款，需依指示
    前往自動櫃員機操作取消云云，致丁○○陷於錯誤，而於同
    日晚間9 時8 分在自動櫃員機前依指示按鍵，因而轉帳新臺
    幣（下同）29,989元至甲○○之上開帳戶內。(二)又於同日晚
    間8 時許，撥打電話予乙○○，佯以網路拍賣賣家之名義，
    誆稱乙○○之前進行網路購物時，因作業疏失，導致每月將
    從乙○○之帳戶扣除固定款項至約定帳戶，需依指示前往自
    動櫃員機操作解除設定云云，致乙○○陷於錯誤，而於同日
    晚間9 時33分、10時5 分在自動櫃員機前依指示操作，因而
    分別轉帳11,999元、29,999元至甲○○之上開帳戶內。上述
    各筆款項於存入甲○○上揭帳戶後，隨即遭人提領一空。嗣
    經丁○○、乙○○分別發覺受騙，均報警處理，始為警循線
    查悉上情。
二、案經基隆市警察局第三分局報請臺灣基隆地方法院檢察署檢
    察官偵查起訴。
    理  由
一、被告甲○○所犯為死刑、無期徒刑、最輕本刑3 年以上有期
    徒刑以外之罪，亦非屬高等法院管轄之第一審案件，其於準
    備程序進行中，先就被訴事實為有罪之陳述，經告知簡式審
    判程序之旨，並聽取檢察官、被告之意見後，本院合議庭依
    刑事訴訟法第273 條之1 第1 項裁定進行簡式審判程序，是
    本案之證據調查，依同法第273 條之2 規定，不受同法第15
    9 條第1 項、第161 條之2 、第161 條之3 、第163 條之 1
    ，及第164 條至第170 條所規定證據能力認定及調查方式之
    限制，合先敘明。
二、上揭犯罪事實，業據被告於本院準備程序及審理程序中自白
    承認，且經證人即被害人丁○○、乙○○分別於警詢中證述
    綦詳，並有被告所有上揭帳戶之開戶基本資料、客戶歷史交
    易清單各一份、證人丁○○提供之自動櫃員機交易明細表一
    紙、證人乙○○提供之自動櫃員機交易明細表二紙在卷可稽
    。按一般人至金融機構存入開戶最低金額申辦帳戶、請領存
    摺及金融卡以供正當使用並非難事，此乃眾所週知之事實，
    且依一般人之社會經驗，若有人捨自己名義申辦之帳戶不用
    ，反而刻意取得他人之帳戶，衡情應對該人取得他人帳戶之
    目的是否欲供合法使用一節有所懷疑。且金融帳戶因事關個
    人財產權益，具有高度專有性，除非係與本人有親密或相當
    信賴關係之人，難認有何正當理由可自由流通使用。被告既
    任意將其上開帳戶之存摺、金融卡暨密碼均交予他人，容任
    他人自由使用，其主觀上顯然具有縱取得該帳戶存摺、金融
    卡及密碼之人以之為詐欺取財工具，亦不違背其本意之幫助
    犯意甚明。綜上所述，本案事證明確，被告犯行足堪認定。
三、論罪科刑：
  (一)按刑法上之幫助犯，係指以幫助之意思，對於正犯資以助力
    ，而未參與實施犯罪之行為者而言（最高法院49年台上字第
    77號判例意旨參照）。被告將其上開帳戶之存摺、金融卡暨
    密碼均交予他人，容任他人以之為詐欺取財工具，係基於幫
    助他人詐欺取財之犯意，且所為提供帳戶之行為係屬刑法詐
    欺取財罪構成要件以外之行為，是核被告所為，係犯刑法第
    30條第1 項前段、第339 條第1 項之幫助詐欺取財罪。
  (二)按幫助犯之成立，須行為人主觀上有幫助故意，客觀上有幫
    助行為，始成立幫助犯，此所謂幫助故意，須行為人主觀上
    對於正犯之行為有所認識。本件被告雖已預見提供上開帳戶
    予他人使用後可能作為詐欺取財之犯罪工具，然該人所屬詐
    騙集團之共犯人數、詐騙計畫、行騙手法、成員間行為分擔
    、時間地點等情，具有高度隱密性，終究非外界所能窺知，
    被告僅係提供金融帳戶供他人使用者，顯難期待其能有超越
    一般常人之認識，而知悉詐騙集團幕後全盤犯罪真相，自無
    由令其負幫助「共同」詐欺取財罪責。
  (三)被告係以提供帳戶之一個幫助行為，使詐騙集團得用以詐騙
    二位被害人之財物，而幫助正犯遂行上開二個相同之詐欺取
    財罪名，故被告上開所為係想像競合犯，應依刑法第55條規
    定，從情節較重即詐騙被害人乙○○部分之幫助詐欺取財罪
    處斷。
  (四)被告係幫助犯，爰依刑法第30條第2 項規定，按正犯之刑減
    輕之。
  (五)爰審酌被告曾有酒醉駕車經檢察官為緩起訴處分確定之前科
    紀錄，有臺灣高等法院被告前案紀錄表在卷可參，其提供金
    融帳戶予他人作為詐欺取財之工具，造成犯罪偵查困難，亦
    使各被害人求償無門，幕後犯罪人得以逍遙法外，嚴重危害
    交易秩序、社會治安，然其犯後充分展現欲洽談和解之誠意
    ，並當庭與被害人丁○○、乙○○達成和解（本院準備程序
    筆錄參照），犯後態度良好，且具悔意等一切情狀，量處如
    主文所示之刑，併諭知易科罰金之折算標準，以資警惕。又
    被告雖曾於86年間因竊盜案件，經臺灣士林地方法院判處有
    期徒刑3 月，緩刑2 年，於87年2 月19日確定，然前揭緩刑
    之宣告於緩刑期滿並未遭法院撤銷，有前述前案紀錄表足查
    ，是其前述刑之宣告已失其效力，與未曾受有期徒刑以上刑
    之宣告者相同。準此，被告前未曾因故意犯罪受有期徒刑以
    上刑之宣告，有前述前案紀錄表可佐，其因一時思慮未周，
    致罹刑章，經此偵查及審判教訓，應知所警惕，信無再犯之
    虞，本院認本案所宣告之刑，以暫不執行為適當，爰併諭知
    緩刑2 年，以勵自新。至被告將其上開帳戶之存摺、金融卡
    暨密碼均交由詐騙人士使用，至今仍未取回，亦未扣案，且
    非違禁物，為避免日後執行困難，爰不為沒收之諭知，附此
    敘明。
據上論斷，應依刑事訴訟法第273 條之1 第1 項、第299 條第 1
項前段，刑法第30條第1 項前段、第339 條第1 項、第55條、第
30條第2 項、第41條第1 項前段、第74條第1 項第1 款，刑法施
行法第1 條之1 第1 項、第2 項前段，判決如主文。
本案經檢察官丙○○到庭執行職務。
中    華    民    國    99    年    10    月    28    日
                  刑事第三庭  法  官  張婷妮
以上正本證明與原本無異。
如不服本判決應於收受送達後10日內向本院提出上訴書狀，並應
敘述具體理由；其未敘述上訴理由者，應於上訴期間屆滿後20日
內向本院補提理由書（均須按他造當事人之人數附繕本）「切勿
逕送上級法院」。
中    華    民    國    99    年    10    月    28    日
                              書記官  洪佳如
附錄本案論罪科刑法條
刑法第339條第1項
意圖為自己或第三人不法之所有，以詐術使人將本人或第三人之
物交付者，處5 年以下有期徒刑、拘役或科或併科1000元以下罰
金。

司法院資訊處製作；財團法人民間司法改革基金會備份。
